【裁判字號】    95,易,135
【裁判日期】    950628
【裁判案由】    竊盜
【裁判全文】
臺灣高雄地方法院刑事判決               95年度易字第135號
公  訴  人  臺灣高雄地方法院檢察署檢察官
被      告  己○○
上列被告因竊盜案件，經檢察官提起公訴（94年度偵字第17464號）
，本院判決如下：
    主  文
己○○共同連續攜帶兇器，踰越牆垣竊盜，處有期徒刑壹年。扣
案之破壞剪壹支、鐮刀壹支，均沒收之。
    事  實
一、己○○與乙○○（已於95年4 月24日審結）共同基於意圖為
    自己不法所有之概括犯意聯絡，於94年7 月31日20時許起至
    同年8月1日凌晨1時30分許止，連續為下列竊盜犯行：
(一)於94年7 月31日20時許，在高雄縣橋頭鄉○○村○○路18號
    橋頭鄉台糖廠區舊員工宿舍，推由乙○○持其所有客觀上足
    以對他人生命、身體造成危險而足充兇器使用之破壞剪1 支
    下手實施，己○○則持其所有客觀上足以對他人生命、身體
    造成危險而足充兇器使用之鎌刀1 支在旁把風，共同竊取台
    灣糖業股份有限公司（下稱台糖公司）之電纜線1 批（價值
    約新台幣【下同】3,000 元），得手後，己○○與乙○○即
    騎乘機車將上開台糖公司之電纜線搬運至乙○○位於高雄縣
    岡山鎮○○街30巷51號5 樓之住處藏放。
(二)於94年7 月31日23時57分許，一同翻越高雄縣橋頭鄉○○路
    369 號燁輝企業股份有限公司（下稱燁輝公司）之圍牆，進
    入該公司廠區之停車場內，由己○○持其所有客觀上足以對
    他人生命、身體造成危險而足充兇器使用之鎌刀1 支在旁把
    風，推由乙○○持其所有客觀上足以對他人生命、身體造成
    危險而足充兇器使用之破壞剪1 支，剪斷該公司區隔廠區及
    停車場之圍牆上之電纜線，共同竊取燁輝公司所有之電纜線
    1 條（長約8.1 公尺）得手。嗣於翌日即94年8 月1 日凌晨
    1 時30分許，乙○○與己○○欲搬運上開電纜線離去之際，
    為燁輝公司保全人員戊○○發現而報警處理，當場扣得渠等
    作案用之破壞剪及鐮刀各1 支，並經乙○○同意帶同警方至
    其位於高雄縣岡山鎮○○街30巷51號5 樓之住處，起獲其與
    己○○共同竊得台糖公司所有之電纜線1 批，始查悉全情。
二、案經燁輝公司訴由高雄縣政府警察局岡山分局報告臺灣高雄
    地方法院檢察署檢察官偵查起訴。
    理  由
壹、證據能力部分：
一、按被告以外之人於偵查中向檢察官所為陳述，除顯有不可信
    之情況者外，得為證據，刑事訴訟法第159 條之1 第2 項定
    有明文。偵查中對被告以外之人所為之偵查筆錄，性質上係
    屬傳聞證據。惟現階段刑事訴訟法規定檢察官代表國家偵查
    犯罪、實施公訴，依法其有訊問被告之權，證人且須具結，
    而實務運作時，檢察官偵查中向被告以外之人所取得之陳述
    ，原則上均能遵守法律規定，不致違法取供，其可信度極高
    ，職是，被告以外之人前於偵查中已具結而為證述，除反對
    該項供述得具有證據能力之一方，已釋明「顯有不可信之情
    況」之理由外，不宜以該證人未能於審判中接受他造之反對
    詰問為由，即遽指該證人於偵查中之陳述不具證據能力。查
    本件證人即共犯乙○○於檢察官偵查中就被告涉犯本件竊盜
    犯行具結證述（見94年度偵字第17464 號卷【下稱偵1 卷】
    第17頁至第18頁）、證人即查獲員警劉春良於偵查中就查獲
    被告己○○之經過具結證述，並無證據顯示檢察官在偵查時
    有不法取供之情形，亦查無證據顯示上開證述有顯不可信之
    情況，依上開說明，證人乙○○、劉春良前開證言自具有證
    據能力。
二、按被告以外之人（包括證人、鑑定人、告訴人、被害人及共
    同被告等）於審判外之陳述雖不符刑事訴訟法第159 條之1
    至之4 等4 條之規定，而經當事人於審判程序同意作為證據
    ，法院審酌該言詞陳述或書面陳述作成時之情況，認為適當
    者，亦得為證據，刑事訴訟法第159 條之5 定有明文。立法
    意旨在於傳聞證據未經當事人之反對詰問予以核實，原則上
    先予排除。惟若當事人已放棄反對詰問權，於審判程序中表
    明同意該等傳聞證據可作為證據，基於尊重當事人對傳聞證
    據之處分權，及證據資料愈豐富，愈有助於真實發見之理念
    ，且強化言詞辯論主義，使訴訟程序得以順暢進行，上開傳
    聞證據亦均具有證據能力。查證人即告訴代理人丁○○、證
    人即台糖公司高雄廠警勤隊長丙○○均曾於警詢中為陳述，
    其性質雖屬傳聞證據，查無符合同法第159 條之1 至之4 等
    前4 條之情形，惟渠等所為之上開警詢筆錄內容，業經被告
    、檢察官於審判程序同意作為證據，本院審酌上開筆錄作成
    時，並無不當取供之情形，且距離案發時間較近，記憶較為
    清晰，認為以之作為本案之證據亦屬適當，是其於警詢中之
    證言自具有證據能力。
三、再按被告以外之人（包括證人、鑑定人、告訴人、被害人及
    共同被告等）於檢察事務官、司法警察官或司法警察調查中
    所為之陳述，與審判中不符時，其先前之陳述具有較可信之
    特別情況，且為證明犯罪事實存否所必要者，得為證據，刑
    事訴訟法第159 條之2 定有明文。所謂「前後陳述不符」之
    要件，應就前後階段之陳述進行整體判斷，以決定其間是否
    具有實質性差異，惟無須針對全部陳述作比較，陳述之一部
    分有不符，亦屬之。而所謂「較可信之特別情況」之情形，
    亦應就前後陳述時之各種外部情況進行比較，以資決定何者
    外部情況具有可信性。若陳述係在特別可信之情況下所為，
    則虛偽陳述之危險性即不高，雖係審判外陳述，或未經被告
    反對詰問，仍得承認其有證據能力。查證人即共犯乙○○於
    審判外即警詢中就被告犯行之陳述，與其於本院審理時當庭
    之證述不符，審酌證人乙○○警詢筆錄製作當時情況，並無
    違法取證之情事，其於本院審理時亦未爭執警詢當時有何不
    當詢問之情形，且其最初於警詢中之陳述，無暇衡及陳述內
    容對被告所生利害關係，較能任意陳述，堪認證人乙○○於
    警詢中之就被告前開犯行之陳述具有較可信之特別情況，且
    為證明被告前開犯行存否所必要，依刑事訴訟法第159 條之
    2 之規定，亦應認有證據能力，合先敘明。
貳、實體部分：
一、訊據被告己○○固不否認有於94年8 月1 日凌晨與乙○○於
    燁輝公司停車場內為警查獲，惟矢口否認有何與乙○○共同
    為加重竊盜之犯行，辯稱：伊僅有幫乙○○載運台糖公司電
    纜線1 批，並不知道該批電纜線是乙○○竊得之贓物，且伊
    路過燁輝公司時因肚子痛找地方方便，伊上完廁所後發現乙○○與警衛正在談話，伊走上前就被該警衛喝令坐在地上等
    待警方到場，伊並不知道乙○○有竊取燁輝公司之電纜線，
    伊當日攜帶鐮刀在身上是準備到燁輝公司旁割取甘蔗煮食云
    云。惟查：
(一)共犯乙○○於前揭時、地竊取台糖公司、燁輝公司電纜線之
    事實，業據共犯乙○○於本院審理時坦承不諱，核與證人即
    被害人台糖公司之高雄廠警勤隊長丙○○、證人即燁輝公司
    告訴代理人丁○○、證人即查獲警員劉春良證訴之情節相符
    ，並有贓物認領保管單2 紙（見警1 卷第35頁、警2 卷第19
    頁）、現場及蒐證照片數張（見警1 卷第27頁至第28頁、警
    2 卷第33頁）在卷可資佐證，堪認屬實。
(二)被告固辯稱未與乙○○一同竊取台糖電線1 批，惟被告於本
    院準備程序中初稱：案發當天伊去乙○○家時，乙○○有要
    求伊幫忙將該批台糖電纜線由其圍中街住處1 樓搬至5 樓云
    云（見本院卷第73頁），復於審理程序中改稱：乙○○叫伊
    在台糖公司外面鐵道等候，之後乙○○即載送1 包用黑色塑
    膠袋的東西叫伊幫忙載送云云（見本院卷第97頁），其前後
    辯解不一，即有可疑。而據證人即共犯乙○○最初於警詢中
    證稱：94年7 月31日20時許，伊與己○○分別騎乘機車，伊
    騎OJK- 208號重機車，己○○騎一部機車，以自備之鐵剪、
    鐮刀，在橋頭鄉台糖廠場區舊員工宿舍，剪下台糖公司電纜
    線（內包銅線）乙批得手後，由己○○騎其機車搬運該電纜
    線至伊位於高雄縣岡山鎮○○○街30巷51號5 樓藏放等語明
    確（見警2 卷第90頁），且其證述與被告共同竊取台糖電纜
    線之情節，又有被害人高雄廠警勤隊長丙○○之證述、贓物
    認領保管單及扣案之破壞剪、鐮刀等證據可資佐證，雖證人
    乙○○於本院審理時改口證稱：伊於94年7 月31日早上到台
    糖公司廢棄廠區以破壞剪偷剪電纜線後，因白天搬運該批電
    纜線怕被發現，至當天晚上才找被告至該處幫忙將電纜線運
    回住處藏放，該批電纜線以黑色垃圾袋裝起來，伊沒有告訴
    被告說裡面是什麼東西云云（見本院卷第87頁至第91頁），
    然衡之常情，凡行竊者為保有竊得贓物，無不立即將贓物搬
    離現場置於可得得支配之場所，豈有逕將竊得贓物置於現場
    ，事後再協同他人一同返回犯罪地點搬運取回，而徒增遭查
    緝風險之理! 且依被告前開辯解稱乙○○自行將裝有台糖電
    纜線之黑色塑膠袋載運出台糖公司後，再由其與乙○○一同
    搬運回住處，足見乙○○既有能力自行載送該批電纜線，何
    須再邀約其幫忙載運，此益徵乙○○前開證述甚不合理。準
    此，堪認證人乙○○於本院審理之證述，應係迴護被告之詞
    ，要難採信。是被告與乙○○一同竊取台糖公司電纜線之犯
    行，已堪認定。
(三)又關於被告是否與乙○○共同竊取燁輝公司電纜線乙節，被
    告初辯稱伊當日是攜帶鐮刀準備至燁輝公司旁採甘蔗，經過
    燁輝公司因肚子痛先行方便，之後就為警查獲（見本院卷第
    73頁），然其於本院審理時又供稱其當日已砍得2 、3 枝甘
    蔗在田埂旁準備拿回去煮（見本院卷第95頁），被告前後說
    詞反覆不一，已難取信於人，而證人即燁輝公司保全人員戊○○於本院審理時已明確證稱燁輝公司附近並無甘蔗園等語
    （見本院卷第92、第93頁），則被告前開辯解顯非實情，非
    可採信。又就被告與乙○○當日如何進入燁輝公司停車場竊
    取該公司之電纜線乙節，據證人戊○○於本院審理時證稱：
    「（檢察官問：被告2 人如何進入廠區？）我們公司有鐵片
    圍牆，大門管制，所以被告2 人一定要爬牆進入廠區，被告
    可能是從我們油漆廠房圍牆爬進入，因為該處圍牆較低，空
    屋處的圍牆較高。（被告問：請證人確認案發當時的空屋的
    門是沒有關上，我們可以直接走進去到燁輝鋼鐵公司停車場
    ？）空屋的門確實沒有關上，但是走進去空屋裡面沒有辦法
    進入廠房，空屋是在我們公司圍牆外面，偵2 卷第28頁所繪
    製線條較粗的地方就是我們公司的圍牆，被告如果進去空屋
    裡面，勢必要從空屋的2 、3 樓的窗戶，跳進我們公司的停
    車場，不然就必須從油漆廠房的圍牆翻牆進入。（被告問：
    請證人確認空屋裡面是否有一個小門可以通到廠區？）沒有
    。」等語明確（見本院卷第92頁、第93頁），足認被告辯稱
    其與乙○○是由燁輝公司旁之空屋進入該公司停車場云云，
    亦非實在，且行竊之人既於前揭時、地非翻越圍牆無從進入
    燁輝公司停車場，則被告與乙○○於案發當天應係踰越燁輝
    公司圍牆進而竊取電纜線乙情，亦堪認定。按意思聯絡並不
    限於事前有所謀議，及僅行為當時有共同犯意之聯絡者，亦
    屬之，且其表示之方法，亦不以明示通謀為必要，即相互間
    有默示之合致，亦無不可。本件被告於案發當日攜帶鐮刀與
    持有破壞剪之乙○○，一同於深夜翻越圍牆進入燁輝公司之
    廠區停車場內，且被告乙○○確有持破壞剪竊取該公司電纜
    線之行為，則被告辯稱本案全係乙○○1 人所為，其全不知
    情，亦未與乙○○共同竊取燁輝公司電纜線云云，要屬無稽
    之詞，不足採信。是被告與乙○○一同翻越圍牆進入燁輝公
    司停車場，並於乙○○以破壞剪竊取燁輝公司電纜線時，持
    鐮刀在一旁把風之事實，堪認無訛。
(四)綜上所述，被告被訴犯行，均堪認定。從而，本案事證明確
    ，應予依法論科。
二、按刑法第321 條第1 項第3 款之攜帶兇器竊盜罪，係以行為
    人攜帶兇器竊盜為其加重條件，此所謂兇器，其種類並無限
    制，凡客觀上足對人之生命、身體、安全構成威脅，具有危
    險性之兇器均屬之，且祇須行竊時攜帶此種具有危險性之兇
    器為已足，並不以攜帶之初有行兇之意圖為必要，最高法院
    著有79年度臺上字第5253號判例可資參照。查被告用以行竊
    之破壞剪及鐮刀各1 支，係金屬製品，質地堅硬，刀鋒銳利
    ，可持之傷害人之身體、生命，而對人之安全構成威脅，依
    上開判例意旨說明，該等物品顯具客觀危險性，自屬兇器無
    訛。是核被告就犯罪事實（一）所為，係犯刑法第321 條第
    1 項第3 款之攜帶兇器竊盜罪；就犯罪事實（二）所為，係
    犯刑法第321 條第1 項第2 款、第3 款之攜帶兇器，踰越牆
    垣竊盜罪。公訴人漏未斟酌被告就犯罪事實（二）之攜帶兇
    器竊盜犯行係踰越燁輝公司圍牆而犯之，容有未洽，惟上開
    加重條件與原起訴之攜帶兇器竊盜罪間，有實質上一罪關係
    （最高法院69年度台上字第3945號、76年台上字第3291號判
    決意旨參照），即為起訴效力所及，本院自應併予審理。被
    告與乙○○本件竊盜犯行，有犯意聯絡及行為分擔，均應論
    以共同正犯。被告先後多次竊盜犯行，時間緊接，方法相同
    ，觸犯構成要件相同之罪名，顯係基於概括犯意反覆為之，
    為連續犯，應依刑法第56條之規定，論以情節較重之攜帶兇
    器踰越牆垣竊盜罪，並加重其刑。爰審酌被告正值年壯時期
    ，不思勤奮工作，以賺取應得之報酬，竟以不勞而獲之手段
    多次行竊，且行竊時均攜帶客觀上足對人之生命、身體構成
    危險之兇器，並踰越圍牆而犯之，行為誠屬可議，又其事後
    矢口否認犯行，猶飾詞狡辯以圖脫罪，犯後態度惡劣，顯然
    毫無悔意等一切情狀，量處如主文所示之刑，以示懲儆。末
    查，扣案之破壞剪各1 支，係共犯乙○○所有供本案犯罪所
    用之物，業據乙○○供承明確（見本院卷第50頁），又被告
    雖否認與乙○○共同竊盜，惟其攜帶鐮刀1 支與乙○○共犯
    本件竊盜犯行，業經本院認定屬實，已如前述，該鐮刀係被
    告所有，亦經被告供述在卷（見警2 卷第11頁），是該鐮刀
    應係其預備供本案竊盜所用之物無訛，則
    本件扣案之鐮刀及破壞剪各1 支，均應依刑法第38條第1 項
    第2 款之規定，併予宣告沒收。
據上論斷，應依刑事訴訟法第273 條之1 第1 項、第299 條第1
項前段，刑法第28條、第56條、第321 條第1 項第2 款、第3款
、第38條第1 項第2 款，判決如主文。
本案經檢察官甲○○到庭執行職務
中    華    民    國    95    年    6     月    28    日
                  刑事第十二庭  審判長法  官  施柏宏
                                      法  官  洪能超
                                      法  官  林書慧
以上正本證明與原本無異。
如不服本判決，應於判決送達後10日內，向本院提出上訴狀。
中    華    民    國    95    年    6     月    28    日
                                      書記官  鍾錦祥
附錄本件判決論罪科刑法條：
刑法第321 條
犯竊盜罪而有左列情形之一者，處6 月以上、5 年以下有期徒刑
：
一、於夜間侵入住宅或有人居住之建築物、船艦或隱匿其內而犯
    之者。
二、毀越門扇、牆垣或其他安全設備而犯之者。
三、攜帶兇器而犯之者。
四、結夥三人以上而犯之者。
五、乘火災、水災或其他災害之際而犯之者。
六、在車站或埠頭而犯之者。
前項之未遂犯罰之。


司法院資訊處製作；財團法人民間司法改革基金會備份。
